【裁判字號】    99,訴,175
【裁判日期】    990727
【裁判案由】    毒品危害防制條例
【裁判全文】
臺灣宜蘭地方法院刑事判決               99年度訴字第175號
公  訴  人  臺灣宜蘭地方法院檢察署檢察官
被      告  甲○○
上列被告因毒品危害防制條例案件，經檢察官提起公訴（98年度
毒偵字第861號），本院判決如下：
    主  文
甲○○施用第一級毒品，累犯，處有期徒刑拾月。
    犯 罪 事 實
一、甲○○於民國90年間因施用毒品案件，經臺灣臺北地方法院
    裁定送觀察、勒戒後，認有繼續施用毒品之傾向，經同法院
    裁定令入戒治處所強制戒治，嗣經同法院裁定停止強制戒治
    ，所餘戒治期間付保護管束，於91年1月18日停止處分出監
    ，於91年7月3日保護管束期滿，未經撤銷，以執行完畢論。
    又於執行完畢5年內因施用毒品案件，經本院以92年度訴字
    第265號判處有期徒刑7月、4月，應執行有期徒刑9月確定，
    於93年9月12日執行完畢。另因施用毒品案件，經臺灣臺中
    地方法院以97年度訴字第3499號判處有徒刑10月，甫於98年
    10月10日執行完畢。詎仍不知警惕，基於施用第一級毒品之
    犯意，於98年10月27日凌晨3時37分許為警採尿前回溯26小
    時內某時，在不詳地點施用第一級毒品海洛因1次。嗣於同
    日凌晨1時許，在宜蘭縣羅東鎮北城橋另案為警緝獲，經其
    同意採集尿液送驗，檢驗結果呈鴉片類嗎啡陽性反應而查知
    上情。
二、案經宜蘭縣政府警察局羅東分局報告臺灣宜蘭地方法院檢察
    署檢察官偵查起訴。
    理  由
一、按被告以外之人於審判外之陳述，雖不符刑事訴訟法第159
    條之1至第159條之4之規定，而經當事人於審判程序同意作
    為證據，法院審酌該言詞陳述或書面陳述作成時之情況，認
    為適當者，亦得為證據，刑事訴訟法第159條之5第1項定有
    明文。經查，下列所引被告甲○○以外之人於審判外之言詞
    及書面陳述，雖屬傳聞證據，但檢察官及被告於本院審判期
    日中，均同意此部分之證據有證據能力，本院審酌上開證據
    資料製作時之情況，尚無違法不當及證明力明顯過低之瑕疵
    ，亦認為以之作為證據應屬適當，依前開刑事訴訟法第159
    條之5規定，認前揭證據資料均有證據能力。
二、訊據被告甲○○矢口否認有何施用第一級毒品犯行，辯稱：
    伊並未施用海洛因，前開採尿時間之前，伊因為感冒，至宜
    蘭縣羅東鎮之建芳藥局購買晟德甘草止咳水服用，伊可能因
    服用晟德甘草止咳水導致尿液檢驗呈現鴉片類嗎啡陽性反應
    云云。然查：
 (一) 被告於98年10月27日凌晨3時37分許為警採集之尿液，經送
    慈濟大學濫用藥物檢驗中心以「EIA酵素免疫分析法」作初
    步檢驗，並以「GC/MS氣相層析/質譜儀法」作確認檢驗之結
    果，均呈鴉片類嗎啡陽性反應，此有該檢驗中心出具之檢驗
    總表，及宜蘭縣政府警察局羅東分局98年毒品犯罪嫌疑人尿
    液採驗作業管制紀錄各1份附卷可證。
 (二) 被告雖以服用晟德甘草止咳水云云置辯，然晟德甘草止咳水
    為行政院衛生署核准之藥物，屬醫師處方簽藥物，須經醫師
    處方始可使用，此有行政院衛生署藥品許可證在卷可參（見
    偵查卷第59頁）。被告辯稱該甘草止咳水係自建芳藥局購得
    ，而未能提出醫師處方資料，已難認被告於本案為警查獲前
    ，有服用該止咳藥水之情事。被告辯稱該藥水係由建芳藥局
    購得，惟該藥局負責人於偵訊中，則未證稱被告於本案警方
    查獲前曾自該藥局購買晟德甘草止咳水（見偵查卷第52至53
    頁）。被告空言辯稱其服用前述藥物而致尿液檢體產生嗎啡
    反應，已難遽信。
 (三) 況本件經檢察官就晟德甘草止咳水飲用後之尿液中嗎啡濃度
    乙節函詢晟德大藥廠股份有限公司結果，據函覆「本公司所
    生產之『晟德甘草止咳水』每1ml內含阿片酊Opium Tincture
     0.012ml。依法務部藥物化學組與臺北醫學大學藥學研究所
    發表之『服用複方甘草合劑於尿液中嗎啡及可待因含量分析
    』一文中所述，含阿片酊之液劑其每1ml可待因與嗎啡含量
    比值為1:2.88。另文中摘要顯示：當尿液中嗎啡濃度大於
    300ng/mL時，其嗎啡/可待因比值可大致歸納為以下兩種情
    況：(1)小於3.0為複方甘草合劑溶液劑使用者、(2)大於3.0為
    複方甘草合劑錠劑或海洛因使用者。綜上所述，即服用複方
    甘草合劑不易導致尿液中嗎啡濃度高於4000ng/ml，…綜觀
    前述，使用『晟德甘草止咳水』尿液中可檢測出嗎啡及可待
    因，但比值應低於3.0且嗎啡濃度應低於4000ng/ml，…因此
    ，就貴署所詢嗎啡濃度是否可能達25000ng/ml，初步判斷該
    案濃度超過合理值數倍，認為應非使用『晟德甘草止咳水』
    所可能導致之結果」等語，有該公司99年2月24日晟德（99
    產）字第0990201號函文可查（見偵查卷第58頁）。再經本
    院檢附被告之驗尿檢驗報告及晟德甘草止咳水藥品許可證，
    送請法務部調查局研判被告驗尿結果是否可能因大量服用晟
    德甘草止咳水所致，經法務部調查局函覆稱：「經檢視所附
    慈濟大學濫用藥物檢驗中心檢驗總表得知，受檢者尿中嗎啡
    檢出濃度為大於5000（31910）、（38530）ng/mL及可待因
    檢出濃度為3715、521Ong/mL。檢驗結果皆呈嗎啡及可待因
    陽性反應，該陽性反應可能係使用含嗎啡、可待因之藥品或
    海洛因毒品所致。依據來文所附藥物晟德甘草止咳水（含阿
    片）（衛署藥製字第040765）主要成分1紙，該藥品含阿片
    酊（Opium Tincture）成分，若於採尿前使用此止咳水（
    Liquid Brown Mixture），經人體服用代謝作用後，其尿液
    以氣相層析質譜分析法（GC/MS）檢驗，會有嗎啡及可待因
    陽性反應。但是國內現有之複方甘草合劑藥品於一般治療用
    量下，依本所自行研究結果為：在複方甘草合劑藥正常治療
    劑量下其尿液中嗎啡濃度不易超過4000ng/mL；至於在尿液
    中可待因濃度方面，服用溶液劑者不易超過2500ng/mL，服
    用錠劑則通常在5OOng/mL以內。因此本案受檢者尿中嗎啡檢
    出濃度為大於5000（31910）、（38530）ng/mL及可待因檢
    出濃度為3715、5210ng/mL，該前揭檢出數據研判不排除為
    施用第一級毒品海洛因所致」等語，有法務部調查局99年6
    月14日法醫毒字第0990003288號函在卷可按（見本院卷第27
    頁）。依前揭函覆資料，被告前開採尿結果，乃係施用第一
    級毒品海洛因所致，而非服用晟德甘草止咳水之結果，殆屬
    無疑。
 (四) 又海洛因經注射人體後，約80%於24小時內自尿中排出，一
    般而言，尿液中能否驗出嗎啡陽性反應與其投與量、投與途
    徑、採尿時間、個人體質及檢驗方法之靈敏度有關，國外曾
    有文獻報導注射6毫克之海洛因鹽酸鹽，其代謝物嗎啡之平
    均可檢出時限約為26小時等情，有行政院衛生署藥物食品檢
    驗局81年9月8日藥檢字第8114885號函可參。是被告於98
    年10月27日凌晨3時37分為警採尿往前回溯26小時內，確有
    施用第一級毒品海洛因之事實，堪以認定。
 (五) 綜上所述，被告辯稱其尿液呈嗎啡陽性反應，係因服用晟德
    甘草止咳水所致云云，顯屬事後圖卸之詞，自難採信。本案
    事證明確，被告犯行堪予認定，應依法論科。
三、按海洛因為毒品危害防制條例第2條第2項第1款所定之第一
    級毒品，是核被告所為，係犯同條例第10條第1項之施用第
    一級毒品罪。被告因施用而持有第一級毒品之低度行為，為
    其進而施用之高度行為所吸收，不另論罪。被告前於90年間
    因施用毒品案件，經法院裁定送觀察、勒戒後，認有繼續施
    用毒品之傾向，復經裁定令入戒治處所強制戒治，於91年7
    月3日執行完畢後5年內，復因施用毒品案件，經本院判處罪
    刑確定等情，有卷附臺灣高等法院被告前案紀錄表可按，是
    被告本次施用第一級毒品之犯行，雖在初犯經強制戒治執行
    完畢後5年以後，但被告於初犯經強制戒治執行完畢釋放5年
    內，再犯施用毒品罪，經法院判處罪刑確定在案，已不合於
    毒品危害防制條例第20條第3項「5年後再犯」應重新施予觀
    察勒戒或強制戒治之規定，被告本件施用第一級毒品海洛因
    之犯行，應直接訴追處罰。又被告前有犯罪事實欄所載犯罪
    科刑之執行情形，有臺灣高等法院被告前案紀錄表可憑，其
    於有期徒刑執行完畢後，5年以內故意再犯本件最重本刑為
    有期徒刑以上之罪，為累犯，應依刑法第47條第1項之規定
    加重其刑。
四、爰審酌被告前因施用毒品行為，接受觀察、勒戒及強制戒治
    ，猶無視法令之禁制，再度施用毒品；且其前因施用毒品入
    監執行，於98年10月10日執行完畢，出監僅數日即再犯本案
    施用毒品罪，顯乏禁絕毒害之決心；並酌以被告施用毒品戕
    害身心健康，至查獲為止尚未對社會具體產生危害，及被告
    之素行、犯罪後態度，暨檢察官之求刑等一切情狀，量處如
    主文所示之刑。
據上論結，應依刑事訴訟法第299條第1項前段，毒品危害防制條
例第10條第1項，刑法第11條前段、第47條第1項，判決如主文。
本案經檢察官劉惟宗到庭執行職務
中    華    民    國    99    年    7     月    27    日
              刑事第四庭審判長法  官  林楨森
                              法  官  辜漢忠
                              法  官  鄧晴馨
上正本證明與原本無異。
如不服本判決，應於收受送達後10日內向本院提出上訴狀（應附
繕本）。其未敘述上訴理由，應於上訴期間屆滿後20日內補提理
由書狀於本院，上訴於臺灣高等法院。
                              書記官  林怡君
中    華    民    國    99    年    7     月    27    日
本案論罪科刑主要法條：
毒品危害防制條例第10條第1項
施用第一級毒品者，處 6 月以上 5 年以下有期徒刑。

司法院資訊處製作；財團法人民間司法改革基金會備份。
